臺灣士林地方法院交通事件裁定　　 94年度交聲更(一)字第4號
原處分機關　臺北市交通事件裁決所
異　議　人
即受處分人　甲○○
上列異議人即受處分人因違反道路交通管理處罰條例案件，對於
臺北市交通事件裁決所中華民國93年7 月5 日北市裁三字第裁22
-A1A202050號違反道路交通管理事件之裁決聲明異議，經本院於
93年10月30日以93年度交聲字第756 號裁定後，異議人不服提起
抗告，經臺灣高等法院於93年12月16日以93年度交抗字第890 號
裁定撤銷本院原裁定並發回本院更審，本院裁定如下：
    主  文
原處分撤銷。
甲○○汽車駕駛人，駕駛汽車違反道路交通安全規則，因而肇事
致人受傷，記違規點數參點。
    理  由
一、原處分意旨略以：異議人即受處分人甲○○於民國93年3 月
    19日20時45分許，駕駛車牌號碼BY- 5247號自小客車沿台北
    市○○路○ 段103 巷由南向北方向駛至麗山街37巷巷口時，
    其自小客車左前車角與徐坤榮所駕駛，沿麗山街37巷由西向
    東方向行駛右轉之車牌號碼JU5-750 號重機車前車頭撞擊而
    肇事，因其違反道路交通規則，並致徐坤榮受有輕傷。爰依
    行為時之道路交通管理處罰條例第61條第3 項之規定，吊扣
    駕駛執照3 個月。
二、異議人聲明異議意旨略以：伊於民國93年3 月19日20時45分
    許，駕車行經臺北市○○路○ 段103 巷時，因該路段全線皆
    為中央黃色虛線分向之雙線車道，且在鄰近路口處未設置斑
    馬線、紅綠燈、反射鏡等設施，駕駛人無從於一定距離察覺
    前方為一T 字型路口，當時因前方車輛車速過慢，伊見對向
    車道並無來車，便駛入對向車道欲超車，詎行近該T 字路口
    約2 部自用小客車以上之距離時，突然察覺其左前方有機車
    自麗山街37巷右轉駛來，由於伊尚未完成超車而無法駛回原
    車道避開，乃立即煞車，並在前車稍微離開時，打方向盤將
    車往右偏移閃避，惟該部由麗山街37巷轉出之車號JU5- 750
    號機車似因未注意車前路口主線狀況，乃於轉彎尚未完成時
    撞擊伊車子左前方，致發生交通事故。惟查，伊係在對向車
    道無來車時，方駛入該車道欲超車，因該處道路並無任何標
    誌指示前方有一T 型路口，且在鄰近路口處未設置斑馬線、
    紅綠燈、反射鏡等設施，致使伊無從在一定距離前即察覺前
    方有一T 字型路口（即指麗山街37巷），更無可能注意到車
    輛可能自該路口駛出，伊於信賴路面劃設黃色虛線係可超車
    路段，且已注意前方無來車後進行超車，詎仍因而發生車禍
    ，自應歸責於道路設施不完備，原處分認為係伊違反交通規
    則而肇事似有不當，要難甘服，爰依法聲明異議等語。
三、本院查：
(一)異議人甲○○於前揭時、地駕駛車牌號碼BY- 5247號自小客
    車，因超車駛入對向車道，而與由前方麗山街37巷巷口右轉
    駛入同一車道，由徐坤榮所駕駛之車牌號碼JU5-750 號重機
    車發生碰撞，徐坤榮並因此受有輕傷等情，業據異議人自承
    在卷，並有警製道路交通事故現場圖、道路交通事故補充資
    料表、交通事故談話紀錄表等件附卷可稽，應甚明確，堪予
    認定。
(二)異議人雖以前揭情詞置辯，否認有何違反交通規則之行為。
    惟按汽車行經交岔路口時，不得超車，道路交通安全規則第
    101 條第1 款定有明文，查上揭肇事路段係屬T 型交岔路口
    ，異議人復自承本件車禍發生，係因伊駛入對向車道超車時
    ，適有徐坤榮駕駛機車自前方之T 字形路口（即麗山街37巷
    ）右轉駛出，伊察覺後因閃避不及而與之發生碰撞等語明確
    ，足認異議人係於行經上述交岔路口時，未遵守行經交岔路
    口時不得超車行駛之交通規則，而逕自違規駛入對向車道超
    車，並因而肇事無訛；又查異議人為領有汽車駕駛執照之合
    法駕駛人，其於駕車時自應隨時注意路況及四周巷道分布之
    情形，以維行車安全，且道路交通管理機關對於是否於交岔
    路口設置斑馬線、紅綠燈、反射鏡等設施，係依該地之道路
    交通狀況決定之，非於所有路口均必需設置，亦不得認未設
    置者，用路人即無注意義務，是受處分人稱因路口未設置斑
    馬線、紅綠燈、反射鏡等，致其超車前無從事先察覺前方係
    一T 型路口云云，要無足採。從而，本件異議人確係因違反
    道路交通安全規則而超車，進而撞及徐坤榮駕駛之重型機車
    前車頭，致徐坤榮受傷，其駕駛汽車違反道路交通安全規則
    ，因而肇事致人受傷之事實，應甚明確，堪予認定。
四、查異議人行為後，道路交通管理處罰條例第61條第3 項業經
    總統於93年4 月21日公布，並經主管機關交通部及內政部令
    於同年7 月1 日開始施行，依修正後道路交通管理處罰條例
    第61條第3 項之規定，駕駛汽車違反道路交通安全規則，因
    而肇事致人受傷者，記違規點數3 點，相較於修正前之吊扣
    駕駛執照3 個月至6 個月之處罰，修正前後該條條文內容已
    有不同，屬法律之變更，且以修正後之規定僅記違規點數而
    未暫時剝奪違規行為人之駕車資格，對異議人較為有利。而
    查本件異議人訴請撤銷臺北市交通事件裁決所北市裁三字第
    裁22-A1A202050號，本質上固屬公法上爭議，異議人並主張
    行政機關之處分違法並損害其個人權利或法律上之利益，
    本件異議之性質核屬行政訴訟法第4 條第1 項之撤銷訴訟無
    誤，而關於撤銷訴訟，法院之任務在以行政處分發布時之事
    實及法律狀態為據，進而判斷有無違法及損害異議人之權益
    ，並決定撤銷與否，在行政處分發布後事實或法律狀態之變
    更，自不能以其後出現之事實或法律狀態變更而認定原處分
    為違法，亦即，撤銷訴訟判斷行政處分合法性之基準時，係
    原處分發布時之事實或法律狀態（最高行政法院92年度判字
    第1331號參照）。惟因道路交通管理處罰條例第89條規定法
    院受理有關交通事件，準用刑事訴訟法之規定，是關於交通
    裁罰之異議案件，即無從逕援引上開最高行政法院就行政訴
    訟上撤銷訴訟關於行政處分合法性判斷基準時所表示之見解
    。再道路交通管理處罰條例固係行政罰而非行政刑罰，並無
    刑法第2 條第1 項「行為後法律有變更者，適用裁判時之法
    律。但裁判前之法律有利於行為人者，適用最有利於行為人
    之法律。」所定從新從輕原則之直接適用，然此項「從新從
    輕」之原則，於社會秩序維護法第2 條、稅捐稽徵法第48
    條之3 均有明文，而行政罰法亦明訂採行從新從輕原則，即
    依立法者關於行政罰法律體系之立場，亦認應有從新從輕原
    則之規定。再者，實體從舊原則之目的，無非在保護法律規
    範對象預見法律繼續有效，因信賴既存法律所生之利益，此
    種利益在國家單方面課予人民不利益，又未影響及於第三人
    權利之行政處罰案型中並不存在，「社會秩序維護法」、「
    稅捐稽徵法」本此價值判斷，業已捨實體從舊之原則，明訂
    採行從新從輕原則，卻於同具行政罰性質之道路交通管理處
    罰條例未設規定，堪認其間確有法律漏洞存在，本於平等原
    則，自應於交通聲明異議案件中，類推適用從新從輕原則。
    是以本件異議人因違反道路交通安全規則因而肇事致人受輕
    傷之案件，揆諸前開說明，自有依從新從輕原則比較新舊法
    而為適用之必要，而經比較新舊法結果，以修正後之規定較
    有利於行為人，應適用裁判時即修正後道路交通管理處罰條
    例第61條第3 項之規定。從而，本件異議人之異議雖無理由
    ，惟原處分因所適用法律於事後修正，乃不及比較新舊法而
    未適用有利於異議人之新法，即有可議之處，自應由本院將
    此部份之原處分撤銷，另依新法規定裁處如主文第2 項所示
    之處罰，以資適法。
據上論斷，應依道路交通案件處理辦法第20條，裁定如主文。
中　　華　　民　　國　　94　　年　　3 　　月　　28　　日
                  交通法庭法  官  吳祚丞
以上正本證明與原本無異。
如不服本裁定應於送達後5 日內，向本院提出抗告狀。
                          書記官  林立原
中　　華　　民　　國　　94　　年　　4 　　月　　6 　　日
